臺灣高雄地方法院刑事裁定
111年度毒聲字第731號
聲  請  人  臺灣高雄地方檢察署檢察官
被      告  李鴻志



上列被告因違反毒品危害防制條例案件，經檢察官聲請送觀察、
勒戒（111年度毒偵字第1814號），本院裁定如下：
    主  文
李鴻志施用第二級毒品，令入勒戒處所觀察、勒戒，其期間不得
逾貳月。
    理  由
一、聲請意旨如附件聲請書所載。
二、本件之法律適用說明
㈠、按犯毒品危害防制條例第10條之罪者，檢察官應聲請法院裁
    定，令被告入勒戒處所觀察、勒戒，其期間不得逾二月，毒
    品危害防制條例第20條第1項定有明文。
㈡、又毒品危害防制條例第24條之緩起訴所附戒癮治療之執行，
    係以社區醫療（機構外醫療體系）處遇替代監禁式治療，使
    施用毒品者得繼續正常家庭及社會生活，尚非集中於勒戒處
    所，受監所矯正、管理，仍難脫其「收容」或「處罰」外觀
    者，所可比擬，於機構外之戒癮治療難達其成效時，再施以
    機構內之強制處遇，亦屬循序漸進之合理矯正方式。而依毒
    品危害防制條例第24條第2項之規定，若撤銷緩起訴處分後
    ，係由檢察官依法「繼續偵查或起訴」（與修正前所定之「
    依法追訴」不同），亦即仍有現行條文第20條觀察、勒戒（
    強制戒治）制度之適用，俾利以機構內之處遇方式協助其戒
    除毒癮，同時仍再得為不同條件或期限之多元附條件緩起訴
    處分，法既無明文「戒癮治療執行完畢3年內再犯，檢察官
    即應起訴」之規定，則戒癮治療之緩起訴處分與「觀察、勒
    戒或強制戒治」之處遇已無法等同視之。是被告因施用毒品
    罪，經檢察官為附命戒癮治療之緩起訴處分確定，且已完成
    所命履行之戒癮治療，期滿未經撤銷，於毒品危害防制條例
    修正後，不得視為事實上已接受等同「觀察、勒戒或強制戒
    治」之處遇執行完畢，若戒癮治療並未完成，緩起訴經撤銷
    ，更無從論以已有觀察、勒戒執行完畢之效果，均仍需先依
    修正後毒品條例第20條第1項、第2項規定進行「觀察、勒戒
    或強制戒治」程序，不得逕行起訴（最高法院109年度台上
    大字第3536號裁定意旨揭示之多數說見解、最高法院110年
    度台非字第98號判決意旨、110年度台上字第2096號案件經
    由徵詢程序達成統一見解意旨參照）。
三、經查：
㈠、被告李鴻志於民國111年5月20日2時許，在高雄市○○區○○○街0
    00巷00號0樓之0住處內，以將第二級毒品甲基安非他命置入
    玻璃球燒烤後吸食煙霧之方式，施用甲基安非他命1次乙節
    ，業據被告於警詢及偵查中坦承不諱，且其於111 年5月21
    日13時許為警採尿送驗，結果呈安非他命、甲基安非他命陽
    性反應，有高雄市政府警察局鼓山分局毒品危害防制條例嫌
    疑人尿液採驗代碼表（送驗代碼：E111068號）、勘察採證
    同意書及正修科技大學超微量研究科技中心111年6月22日尿
    液檢驗報告（原始編號：E111068號）在卷可佐，足認被告
    上開任意性自白與事實相符。本件事證明確，被告於前揭時
    間施用甲基安非他命之事實，堪可認定。
㈡、又被告不曾接受觀察、勒戒或強制戒治之執行，其前雖曾因
    施用毒品案件，經臺灣高雄地方檢察署（下稱高雄地檢署）
    檢察官以108年度毒偵字第646號為附命戒癮治療之緩起訴處
    分，緩起訴處分期間自108年5月22日起至109年5月21日止，
    惟被告於緩起訴期間內即108年7月16日20時許，故意再犯有
    期徒刑以上刑之毒品危害防制條例第10條第2項之施用第二
    級毒品案件，經同署檢察官以108年度毒偵字第2467號聲請
    簡易判決處刑，且於緩起訴處分確定之日起3個月內，未向
    公庫支付新臺幣1萬元，經檢察官以108年度撤緩字第437號
    撤銷緩起訴處分等情，有撤銷緩起訴處分書及臺灣高等法院
    被告前案紀錄表在卷可參。揆諸前揭說明，戒癮治療無論是
    否履行完畢，均無從認為被告事實上已接受等同「觀察、勒
    戒或強制戒治」執行完畢之處遇。本次應屬被告之「初犯」
    ，而有毒品危害防制條例第20條第1項規定，給予適用觀察
    、勒戒之機會。
㈢、再者，毒品危害防制條例所規定之「觀察、勒戒」程序，係
    針對受處分人所為保安處分，目的在戒除行為人施用毒品身
    癮及心癮，以達教化與治療之目的，其立法意旨在幫助施用
    毒品者戒毒，性質上為一療程，而非懲罰，並屬強制規定，
    除檢察官審酌個案情形，依同條例第24條第1項為附命完成
    戒癮治療之緩起訴處分外，凡經檢察官聲請法院裁定將被告
    送勒戒處所觀察、勒戒者，法院僅得就其聲請審查被告是否
    有施用毒品之行為，以及被告是否為「初犯」或為觀察、勒
    戒、強制戒治執行完畢後「3年後再犯」而為准駁之裁定，
    並無自由斟酌以其他方式替代或得以其他原因免予執行之權
    。又是否給予被告為附命完成戒癮治療之緩起訴處分，屬刑
    事訴訟法第253條之1第1項及第253條之2第1項第6款特別賦
    予檢察官之職權，非法院所得審酌，且此非「觀察、勒戒」
    前置處分，亦與被告刑責之追訴要件無關，檢察官自無義務
    說明為何不給予被告戒癮治療之緩起訴處分。法院縱使審查
    其裁量有無違法，也僅在卷證資料所示證物中審酌，而為最
    低限度之審查，即此部分為檢察官之裁量，必須予以尊重。
㈣、本件聲請意旨載明被告前未受觀察、勒戒之執行，其於108年
    間雖因施用毒品案件，經高雄地檢署檢察官以108年度毒偵
    字第646號為附命戒癮治療之緩起訴處分，然被告於緩起訴
    處分期間內，故意再犯施用第二級毒品案件，經同署檢察官
    以108年度毒偵字第2467號聲請簡易判決處刑，再經檢察官
    依職權撤銷上揭緩起訴處分並依法追訴等情，顯見被告面對
    外界垂手可得之毒品供應管道，缺乏戒絕毒癮之決心，又被
    告另有上揭持有毒品案件偵審中，是認不宜擇以戒癮治療緩
    起訴之處遇模式（如附件）。而依卷證資料所示，被告前因
    施用毒品案件，經檢察官為附命完成戒癮治療之緩起訴處分
    ，因於緩起訴處分期間再犯施用毒品犯行，而撤銷緩起訴處
    分並聲請簡易判決處刑，經本院以108年度簡字第3787號判
    決有期徒刑2月確定並於109年5月4日執行完畢，同有上開前
    案紀錄表、撤銷緩起訴處分書附卷可佐，以被告屢犯施用毒
    品犯行，可見其有毒品來源，戒絕毒癮之意志不堅、自制力
    薄弱，此次若再僅以寬鬆之機構外社區性戒癮治療，已難期
    待其能完全戒絕毒癮，是檢察官向本院聲請令被告入勒戒處
    所觀察、勒戒，以監禁式之治療方式，求短時間內隔絕被告
    之毒品來源，務使其專心戒除毒癮，而未依刑事訴訟法第25
    3條之1規定對被告為附命完成戒癮治療之緩起訴處分，核其
    此部分職權之行使尚屬合法，形式上亦無裁量恣意或濫用之
    情，聲請依法有據。
四、綜上所述，本件聲請為有理由，應予准許，依毒品危害防制
    條例第20條第1項，裁定如主文。
中　　華　　民　　國　　111 　年　　10　　月　　7 　　日
                  刑事第十二庭  法　官  莊珮君
以上正本證明與原本無異。
如不服本裁定應於送達後5日內向本院提出抗告狀。
中　　華　　民　　國　　111 　年　　10　　月　　11　　日
                                書記官  蔡靜雯